臺灣臺北地方法院民事判決
110年度重訴字第341號
原      告  詹柔瑄（原名：詹幸凌）    


            詹定諺（原名：詹有成）    


共      同
訴訟代理人  鄭安妤律師
            江信賢律師
複代理人    林宜嫻律師
被      告  安泰商業銀行股份有限公司


法定代理人  丁予康  
訴訟代理人  葉銘功律師
上列當事人間請求返還寄託物事件，本院於民國111年6月21日言
詞辯論終結，判決如下：
    主      文
原告之訴駁回。
訴訟費用由原告負擔。
    事實及理由
一、原告起訴主張：
  ㈠原告詹柔瑄、詹定諺（下逕稱其名）為訴外人詹龍欄（下逕
    稱其名）之子女。詹龍欄於民國80年5月1日以詹柔瑄名義，
    向被告安泰銀行（即原台北市第七信用合作社，下稱安泰銀
    行）購入存本取息儲蓄存款存單5張（存單號碼、金額詳如
    附表一所示，下稱系爭定存單A），共計新臺幣（下同）250
    萬元，存款期間均至民國81年5月1日止，年利率按9.75%固
    定計算，並將每月利息自動轉入其於該行申設之0000000000
    號帳號（下稱詹柔瑄活儲存款帳戶）內，到期後應領取利息
    24萬3,780元（計算式：4,063×5×12＝243,780）。詹龍欄另
    以詹定諺之名義，於80年5月1日向安泰銀行購入存本取息儲
    蓄存款存單2張（存單號碼、金額詳如附表二編號1、2所示
    ），共計100萬元，存款期間均至81年5月1日止，年利率按9
    .75%固定計算，並將每月利息自動轉入其於該行申設之0000
    000000號帳號（下稱詹定諺活儲存款帳戶）內；及於80年6
    月8日以詹定諺之名義，向安泰銀行購入存本取息儲蓄存款
    存單10張（存單號碼、金額詳如附表二編號3至12所示，與
    編號1、2合稱系爭定存單B），共計500萬元，存款期間均至
    81年3月8日止，年利率按9.5%固定計算，並將本月利息自動
    轉入活儲存款帳戶內，到期後應領取利息45萬3,732元【計
    算式：（4,063×2×12）+（3,958×10×9）＝453,732】。
  ㈡而前開定存單均由詹龍欄保管，因其涉犯違反槍砲彈藥刀械
    管制條例案件，嗣經臺灣嘉義地方檢署（下稱嘉義地檢署）
    檢察官實施搜索扣押，並以80年保管字第1562號案件入庫保
    管，直至107年3月1日經嘉義地檢署來函，通知伊等取回上
    開定存單後始知安泰銀行於系爭定存單A、B到期後，未依約
    轉入上開利息。而伊等與安泰銀行間成立之消費寄託契約，
    已委由律師於110年2月1日發函終止，安泰銀行即應返還寄
    託物。然安泰銀行否認消費寄託契約存在，拒絕返還存款。
    為此，爰依民法第803條、第602條準用第478條規定，提起
    本件訴訟，並聲明：㈠安泰銀行應給付詹柔瑄250萬元，及自
    起訴狀繕本送達翌日起至清償日止，按年息5%計算之利息。
    ㈡安泰銀行應給付詹定諺600萬元，及自起訴狀繕本送達翌日
    起至清償日止，按年息5%計算之利息。
二、被告則以：原告之母親即訴外人吳美瓊已於80年11月13日，
    以法定代理人身分，將原告於伊行申設之活儲存款帳戶辦理
    解約，則系爭定存單A、B之利息、到期後本金即無活儲存款
    帳戶可供存放，則依常情可知吳美瓊已於先時或同時辦理系
    爭定存單A、B之解約，並取回本息，故伊與原告間已無系爭
    定存單A、B之消費借貸關係，自無返回款項之義務，原告請
    求顯無理由等語，資為抗辯。並聲明：原告之訴駁回。
三、本院之判斷
  ㈠按稱寄託者，謂當事人一方以物交付他方，他方允為保管之
    契約；寄託物為代替物時，如約定寄託物之所有權移轉於受
    寄人，並由受寄人以種類、品質、數量相同之物返還者，為
    消費寄託；自受寄人受領該物時起，準用關於消費借貸之規
    定；寄託物為金錢時，推定其為消費寄託，民法第589條第1
    項、第602條第1項、第603條定有明文。所謂「消費寄託」
    ，除寄託物為代替物得由受寄人以種類、品質、數量相同之
    物返還外，必以寄託物之保管為目的，並約定移轉寄託物之
    所有權於受寄人者始足當之。次按當事人主張有利於己之事
    實者，就其事實有舉證之責任，民事訴訟法第277條前段定
    有明文，故請求履行債務之訴，原告就其所主張債權發生原
    因之事實，固有舉證之責任，若被告自認此項事實而主張該
    債權已因清償而消滅，則清償之事實，應由被告負舉證之責
    任（最高法院103年度台上字第2023號判決參照）。
  ㈡經查：
　⒈原告固主張渠父詹龍欄為渠等所為附表一、二定存均尚未解
    約領回本息，並提出系爭定存單A、B、定期存款利息試算表
    、嘉義地檢署檢察官80年度偵字第3086、3112、3145、3135
    、3453、3136、3462號起訴書、照片、嘉義地檢署107年3月
    1日嘉檢珍二94執2427字第05609號函、瑞信法律事務所110
    年2月17函暨中華郵政掛號郵件收件回執、案泰銀行110年3
    月2日（110）安個營字第1100000442號函等件為證（見本院
    卷第29至93頁、第103頁、第111至117頁），惟上開事證僅
    足證詹龍欄於附表一、二所示時間，向被告辦理如附表一、
    二所示之定存之事實存在。然原告所稱之活儲帳戶現況，經
    安泰銀行查詢後，向本院提出詹柔瑄、詹定諺活儲帳戶存款
    印鑑卡、顧客資料追加、變更、刪除登錄單等資料（見本院
    卷第233至239頁）。而細觀上開活儲帳戶存款印鑑卡，其上
    除載有「80.11.13、解約」及原告暨渠監護人吳美瓊（按即
    詹龍欄之妻、原告之母）等印文外，於吳美瓊之印文處上方
    並載有「監護人」等手寫文字，可知原告所有之活儲帳戶已
    由吳美瓊持其本人及原告印章，前去安泰銀行之分行櫃台辦
    理解約。
　⒉又據本院依原告聲請向中華民國銀行商業同業公會全國聯合
    會函詢有關銀行實務作業「解約」與「銷戶」相關疑義乙節
    ，經該會函覆本院以：依財政部金融局89年5月3日台融局㈠
    字第00000000號含意旨，金融機構與客戶間之活期或定期存
    款契約，係金錢消費寄託契約，爰客戶依銀行相關作業規定
    終止與該行之活期或定期存款帳戶往來，則銀行與客戶間之
    消費寄託契約關係即告消滅，實務上稱之為銷戶或解約等語
    ，此有該會111年6月8日全依字第1110000724號函在卷可稽
    （見本院卷第395頁），是原告之母吳美瓊確以監護人身分
    代理原告，於80年11月13日將原告所有之活期帳戶解約，已
    如前述，則原告就附表一、二所示定存與安泰銀行間之金錢
    消費寄託契約關係即應予以終止。
　⒊況據原告所提嘉義地檢署80年度偵字第3086、3112、3145、3
    135、3453、3136、3462號起訴書犯罪事實欄四所載：吳曾
    松葉係詹龍欄之岳母，明知其女婿詹龍欄係涉犯懲治盜匪條
    例案件經法院通緝在案之盜匪，竟於80年7月間，提供其所
    有之嘉義縣○○鄉○○村○○鄰○○○○○號住宅，供詹龍欄藏匿，為
    警於同月三十一日在上址查獲等語（見本院卷第71頁），而
    嘉義縣警察局嗣於80年8月27日移送詹龍欄擄人勒贖案由之
    扣押物品清單編號7「北市第七信合社定期存款單（捌佰伍
    拾萬元）」拾柒張，係附表一、二所載之該17紙定存單，由
    嘉義地檢署於107年3月1日函請詹龍欄書寫委任書委託他人
    該署領回○○○○○聲請在監證明交被委託人），再由詹柔瑄於1
    07年4月20日受領，則有該扣押物品清單影本、嘉義地檢署
    檢察官扣押（沒收）物品處分命令、嘉檢珍二94執2427字第
    05609號函、扣押物沒收物受領書可證（見本院卷第147頁、
    第151頁、第155頁），又吳曾松葉與吳美瓊確係母女，吳曾
    松葉之戶籍亦始終在嘉義縣○○鄉○○村00鄰000○0號，迄至106
    年9月11日死亡，除據上開起訴書載明外，亦有吳曾松葉與
    吳美瓊之戶籍資料在卷可證（見本院卷第357頁、第471頁）
    ，詹龍欄既經警在吳美瓊母親吳曾松葉住處為警逮捕，並扣
    得高達850萬元之定存單17張，衡情吳曾松葉焉豈會不趕緊
    告知吳美瓊，吳美瓊豈可能期待朝不夕保之詹龍欄可光明正
    大前去安泰銀行將該筆鉅款提領出來，是附表一、二所示由
    詹龍欄以原告名義在安泰銀行辦理之定存，確已於80年11月
    13日由渠監護人吳美瓊辦理解約，而終止兩造間之消費寄託
    契約，安泰銀行業已就系爭定存單A、B之款項返還予原告無
    誤，益徵被告所辯尚堪採信。故原告未能提出事證證明其主
    張為真，自無從為原告有利之認定。
　⒋從而，安泰銀行抗辯其已給付原告附表一、二所示定存予渠
    監護人吳美瓊於80年11月13日時止之各期利息，且該等定存
    經吳美瓊解約後，亦經其代理取回本金，致原消費寄託關係
    終止消滅等語，並非無據，安泰銀行既已清償本件消費寄託
    債務，則原告請求被告返還上開款項，自無理由。
四、綜上所述，原告依消費寄託之法律關係，請求安泰銀行應給
    付詹柔瑄250萬元暨自起訴狀繕本送達翌日起至清償日止，
    按年息5%計算之利息，及應給付詹定諺600萬元暨自起訴狀
    繕本送達翌日起至清償日止，按年息5%計算之利息，為無理
    由，應予駁回。
五、本件事證已臻明確，兩造其餘攻擊防禦方法及證據，核與判
    決結果不生影響，爰不一一論列，併此敘明。
六、訴訟費用負擔之依據：民事訴訟法第78條。
中　　華　　民　　國　　111 　年　　7 　　月　　12　　日
                  民事第八庭    法　官　王秀慧
以上正本係照原本作成。
如對本判決上訴，須於判決送達後20日內向本院提出上訴狀。如
委任律師提起上訴者，應一併繳納上訴審裁判費。
中　　華　　民　　國　　111 　年　　7 　　月　　12　　日
                                書記官  何明芝
附表一
編號 存款人姓名 帳號 存單號碼 定存金額 （單位：新臺幣） 存單存續期間 1 詹柔瑄 00-00-000000 09169 50萬元 80年5月1日起至81年5月1日止 2 詹柔瑄 00-00-000000 09170 50萬元 80年5月1日起至81年5月1日止 3 詹柔瑄 00-00-000000 09171 50萬元 80年5月1日起至81年5月1日止 4 詹柔瑄 00-00-000000 09172 50萬元 80年5月1日起至81年5月1日止 5 詹柔瑄 00-00-000000 09173 50萬元 80年5月1日起至81年5月1日止 
附表二
編號 存款人姓名 帳號 存單號碼 定存金額 （單位：新臺幣） 存單存續期間 1 詹定諺 00-00-000000 09174 50萬元 80年5月1日起至81年5月1日止 2 詹定諺 00-00-000000 09175 50萬元 80年5月1日起至81年5月1日止 3 詹定諺 00-00-000000 71235 50萬元 80年6月8日起至81年3月8日止 4 詹定諺 00-00-000000 71236 50萬元 80年6月8日起至81年3月8日止 5 詹定諺 00-00-000000 71237 50萬元 80年5月1日起至81年5月1日止 6 詹定諺 00-00-000000 71238 50萬元 80年6月8日起至81年3月8日止 7 詹定諺 00-00-000000 71239 50萬元 80年6月8日起至81年3月8日止 8 詹定諺 00-00-000000 71240 50萬元 80年6月8日起至81年3月8日止 9 詹定諺 00-00-000000 71241 50萬元 80年6月8日起至81年3月8日止 10 詹定諺 00-00-000000 71242 50萬元 80年6月8日起至81年3月8日止 11 詹定諺 00-00-000000 71243 50萬元 80年6月8日起至81年3月8日止 12 詹定諺 00-00-000000 71244 50萬元 80年6月8日起至81年3月8日止